【裁判字號】    98,簡上,102
【裁判日期】    980813
【裁判案由】    損害賠償
【裁判全文】
臺灣高雄地方法院民事判決             98年度簡上字第102號
上  訴  人  甲○○
被上訴人    乙○○○
當事人間請求損害賠償事件，上訴人對於民國97年12月23日本院
96年度鳳簡字第2333號第一審判決提起上訴，本院民國98年7 月
30日言詞辯論終結，判決如下：
    主  文
上訴駁回。
第二審訴訟費用由上訴人負擔。
    事實及理由
一、被上訴人主張：兩造係鄰居關係，因房屋增建問題素有嫌隙
    。詎上訴人竟於96年1 月13日10時許，在其高雄市前鎮區○
    ○○路550 號住家騎樓前，以「我你祖母」、「不要臉」、
    「你在發瘋」（台語發音）等詞辱罵伊；隨後又故意騎乘機
    車衝撞伊2 次，致伊受有右膝挫傷3 ×2 公分、左膝浮腫3
    ×3 公分、左足背浮腫等傷害，因此受有醫療費用新台幣（
    下同）2,020 元、工作損失30,300元，以及公然侮辱與傷害
    之精神慰撫金各20萬元之損害，合計432,320 元。爰依侵權
    行為法則求為判決上訴人應給付被上訴人432,320 元，及自
    起訴狀繕本送達翌日起至清償日止，按週年利率5%計算之利
    息。
二、上訴人則以：本件刑事判決所採之錄音光碟可能係偽造，而
    醫院收據及驗傷診斷書亦有疑義，均不足證明上訴人有公然
    侮辱及傷害之侵權行為等語置辯，求駁回被上訴人之訴。
三、原審判決上訴人應給付被上訴人醫藥費380 元、工作損失8,
    800 元，精神損失分別為10,000元與5,000 元，計24,180元
    ，駁回被上訴人其餘請求，上訴人就其敗訴部分上訴（被上
    訴人就其敗訴部分未上訴而確定），爰聲明：原判決不利於
    上訴人部分廢棄，廢棄部分被上訴人在第1 審之訴駁回。
四、不爭執事實：
  (一)兩造於96年1 月13日10時許，在上訴人之高雄市前鎮區○○
    ○路550 號住處騎樓前發生口角爭執。
  (二)因前揭爭執，被上訴人對上訴人提出告訴（下稱本刑事程序
    ），經台灣高雄地方法院檢察署96年度偵字第5562號聲請簡
    易判決處刑，本院96年度易字第2197號改為通常程序審理判
    決上訴人犯傷害及公然侮辱罪，於減刑後分處有期徒刑壹月
    及拘役15日，後上訴人提起上訴，由台灣高等法院高雄分院
    96年度上易字第1168號終審判決駁回上訴確定（本卷66-80
    頁處刑書及第1 、2 審刑事判決書）。
五、本件爭執：上訴人有無公然侮辱及傷害之侵權行為，茲敘述
    判斷理由如下：
  (一)按於本刑事程序檢察官偵查及本院刑事庭審判時，當庭勘驗
    被上訴人（告訴人）所提出側錄兩造口角爭執時遭上訴人（
    被告）辱罵及以機車衝撞之現場狀況錄音光碟結果之譯文：
    「告訴人：進去！進去！進去! 每天出來都一直譙！在那裡
    譙什麼？」「被告：做什麼！我你祖母！你說有的沒有的。
    」「告訴人：有譙，就是有譙，聽的一清二楚。」「被告：
    不要臉！說那些有的沒有的。」「告訴人：妳今天要是妳家
    ，妳今天不應該在這裡罵我，罵什麼？對！（狗吠叫）妳這
    句真的有理，妳撞撞看，還糟蹋我的孩子（狗吠叫）；被告
    ：妳有夠厲害的呢！；告訴人：沒妳厲害，沒妳厲害；被告
    ：妳在那邊發瘋，我不陪妳這個瘋女人發瘋（摩托車加油聲
    ）；告訴人：妳給我停下來（台語）；告訴人：妳給我撞（
    台語）（狗發出慘聲，機車行駛聲）」等語（外放偵查卷18
    頁勘驗筆錄、本院刑事卷49頁審判勘驗筆錄），其情核與被
    上訴人於事發當日（即96年1 月13日）即前往阮綜合醫院診
    治所出具該院96年1 月15日（96）診字第1062016 號驗傷診
    斷書（外放警卷第7 頁）：「右膝挫傷3 ×2 公分、左膝浮
    腫3 ×3 公分、左足背浮腫」之車禍傷勢及推斷受傷時間為
    當日晚上10時左右等節大致相符，足徵上訴人確有於兩造口
    角爭執時以機車撞傷被上訴人，並在不特定人得以見聞之情
    形下，以「我你祖母」、「不要臉」、「你在發瘋」（台語
    發音）」等語辱罵被上訴人，甚為明確。而依一般社會通念
    ，以「我你祖母」、「不要臉」、「你在發瘋」（台語發音
    ）」等語辱罵他人，足以貶低他人人格，使他人受到屈辱，
    是上訴人在住處前路旁以「我你祖母」、「不要臉」、「你
    在發瘋」（台語發音）」等語辱罵被上訴人，確已對被上訴
    人之名譽權造成貶損，應無疑義。
  (二)雖上訴人質疑上開被上訴人於刑事程序所提之錄音光碟可能
    偽造，惟依上訴人自己所聲請傳喚目擊事發經過之Ａ、Ｂ證
    人（本院刑事卷19頁準備程序筆錄），證人Ａ係在距上訴人
    住處約數間房屋之隔之從業人員，事發時係其上班時間，而
    證人Ｂ則係事發地點斜對面診所之病患（本院刑事卷37-38
    頁、43-44 頁），按理不致於偏執被上訴人，均於本院刑事
    審判時聆聽當庭播放側錄錄音光碟後，就本身所親聞現場狀
    況部分概證稱，錄音光碟之內容與當天現場情形相符（本院
    刑事卷49頁），且其錄音背景聲音均相續連貫，並無經剪接
    或變造所造成之中斷或其他特殊異狀，又現場側錄光碟中，
    含有狗吠聲、機車發動聲及2 名子女互罵聲等情，已經當庭
    勘驗明確（本院刑事卷48頁勘驗筆錄），是上訴人一再於本
    院質疑該側錄光碟有偽造可能，係空言臆測，無以為憑，自
    不可採信。可見上訴人於上揭時地與被上訴人發生口角糾紛
    時，確有侵害被上訴人之身體權及其名譽權之行為，堪以認
    定。
  (三)另被上訴人於刑事訴訟程序所提出錄音光碟雖經本件原審送
    法務部調查局97年10月13日調科參字第09700419050 號聲紋
    鑑定，其報告書鑑定結果認為：「因背景聲音吵雜，且其錄
    音品質不佳，不符聲紋鑑定條件，故無法做剪接、聲紋比對
    鑑定」等詞（原審卷129 頁），惟非謂該錄音光碟即係遭剪
    接或有重大瑕疵，且如前述，就此錄音內容已經上訴人聲請
    傳喚到庭之證人Ａ、Ｂ在場聆聽後證稱該錄音內容與當天現
    場情形相符，是上訴人單以該錄音光碟無法為剪接、聲紋比
    對之鑑定而認有重大瑕疵，不應採為證據之辯詞，即不足採
    ，併此敘明。
六、按因故意或過失，不法侵害他人之權利者，負損害賠償責任
    」、不法侵害他人之身體、健康、名譽、自由、信用、隱私
    、貞操，或不法侵害其他人格法益而情節重大者，被害人雖
    非財產上之損害，亦得請求賠償相當之金額。民法第184 條
    第1 項前段、第195 條第1 項前段分別定有明文。上訴人既
    不法傷害、侮辱被上訴人身體及名譽人格權，已如前述，則
    被上訴人請求損害賠償即屬有據，茲分別論述如下：
  (一)醫藥費用部分：被上訴人就此提出阮綜合醫院收據（原審卷
    59-63 頁）其受有2,020 元之損害，惟其中支出之4 筆證書
    費（號碼：0000000 、0000000 、0000000 、00 00000）金
    額分別為100 元、100 元、1000元、200 元，固可認係因侵
    權行為增加生活上需要所支出之費用，但本院以為僅需1 張
    即可，是此證書費以100 元為必要；另有96年1 月13日及同
    年1 月15日之掛號費支出180 元、100 元，合計此部分醫藥
    費之請求以380 元為適當。
  (二)工作損失部分：被上訴人主張其受有1 個月工作損失30,300
    元，係以其勞保投保薪資為據（原審卷63頁），然該30,300
    元係原告自行投保金額，且自96年11月1 日起始生效，係發
    生於96年1 月13日本事故之後，自不能以之為據，依民事訴
    訟法第222 條第2 項：「當事人已證明受有損害而不能證明
    其數額或證明顯有重大困難者，法院應審酌一切情況，依所
    得心證定其數額」之規定，參酌被上訴人於95年6 月1 日起
    至96年10月31日間勞保投保薪資為26,400元（原審卷63頁）
    、阮綜合醫院驗傷診斷書所載推定醫治之需要日數記載為「
    10天」（原審卷93頁）及原告所受右膝挫傷3 ×2 公分、左
    膝浮腫3 ×3 公分、左足背浮腫之傷害，確不利被上訴人所
    從事美容工作等情，認其因此所受不能工作損失為26,400元
    之三分之一即8,800 元，方屬適當。
  (三)侵害名譽之精神慰撫金部分：按名譽被侵害者，關於非財產
    上之損害，加害人雖亦負賠償責任，但以相當之金額為限，
    民法第195 條第1 項定有明文，所謂相當，自應以實際加害
    情形與其名譽影響是否重大，及被害者之身分地位與加害人
    經濟狀況等關係定之（最高法院47年台上字第1221號判例意
    旨亦足參照）。準此，審酌兩造當時處於激烈爭執，雙方言
    詞均非善意而激發彼此情緒所致上訴人辱罵被上訴人「我你
    祖母」、「不要臉」、「你在發瘋」（台語發音）等詞，而
    被上訴人高中畢業，目前在私人公司擔任文書處理，每月薪
    資約32,000元左右等語（原審卷24頁），上訴人則為大學畢
    業，目前在銀行工作，每月薪資約60,000元左右（原審卷25
    頁），及被上訴人名下有3 筆財產資料，總額約293 萬5 千
    餘元，上訴人則有14筆財產資料，總額約985 萬1 千餘元（
    原審卷44-49 頁兩造所得調件明細表）等一切情狀，認為被
    上訴人請求上訴人損害賠償之金額以1 萬元為適當。
  (四)侵害身體之精神慰撫金部分：斟酌兩造上揭身分地位、經濟
    狀況及被上訴人所受右膝挫傷3 ×2 公分、左膝浮腫3 ×3
    公分、左足背浮腫之傷害所致日常生活不便及心理影響等一
    切情狀，認為其此部分請求以5 千元為適當。
  (五)合計被上訴人得請求損害賠償額為24,180元（380+8800+100
    00+5000） 。
七、綜上，被上訴人依侵權行為法則請求上訴人給付24,180元及
    自起訴狀繕本送達被告（96年度簡附民字第156 號卷10頁）
    之翌日即96年6 月22日起至清償日止，按週年利率百分之五
    計算利息之範圍內，是有理由，應予准許；逾此範圍之請求
    ，為無理由，應予駁回。原審同為被上訴人此部分勝訴判決
    ，並無不合。上訴意旨指摘原判決此部分不當，求予廢棄改
    判駁回被上訴人於原審此部分之訴，為無理由，應予駁回。
八、據上論結，本件上訴為無理由，依民事訴訟法第436 條之1
    第3 項、第463 條、第449 條第1 項、第78條規定，判決如
    主文。
中    華    民    國    98    年    8     月    13    日
                  民事第三庭  審判長法  官  朱玲瑤
                                    法  官  李嘉益
                                    法  官  藍家慶
正本係照原本作成。
本判決不得上訴。
中    華    民    國    98    年    8     月    13    日
                                    書記官  呂姿儀


司法院資訊處製作；財團法人民間司法改革基金會備份。
